【裁判字號】    92,上易,31
【裁判日期】    920130
【裁判案由】    竊盜
【裁判全文】
臺灣高等法院臺南分院刑事判決               九十二年度上易字第三一號   Ｃ
      上  訴  人  臺灣嘉義地方法院檢察署檢察官
      被      告  甲  ○  ○
右上訴人因被告竊盜案件，不服臺灣嘉義地方法院九十一年度易字第四四七號中華民
國九十年十月二十五日第一審判決（起訴案號：臺灣嘉義地方法院檢察署（九十一年
度偵字第四一六九號、併案案號：九十一年度偵字第五三四三號），提起上訴及臺灣
嘉義地方法院檢察署檢察官移送併案審理（九十一年度偵字第七四三五號），本院判
決如左：
      主      文
原判決撤銷。
甲○○連續於夜間侵入住宅竊盜，累犯，處有期徒刑壹年貳月。
      事      實
一、甲○○前因違反毒品危害防制條例案件，於民國八十九年六月十二日經臺灣嘉義
    地方法院以八十九年度易字第三五號判處有期徒刑六月確定，並已於九十年三
    月二十五日（公訴意旨誤為八十九年六月十二日）易科罰金執行完畢，猶不知悔
    改。竟基於意圖為自己不法所有之概括犯意，先後於：
  (一)九十一年六月九日下午五時許，在嘉義縣新港鄉○○段一五九地號土地處，毀壞
    該地號外圍大門鎖頭之安全設備，並以新鎖頭替換後，於同月十一日中午十二時
    許，竊取該地號內屬允信營造有限公司（下稱允信公司）所有之水泥攪拌大貨車
    乙輛（原車號為ＴＵ─四一六號）與發電機二台後，透過不知情朋友陳俊宏之介
    紹，以新台幣（下同）共七萬元代價售予不知情之楊俊海。
  (二)同年八月五日上午見戊○○所有置放在嘉義縣新港鄉咬仔竹六二一地號土地上，
    並以帆布覆蓋之鐵門及工程白鐵片一批無人看管，乃夥同賴裕新（經原審法院判
    處拘役五十九日）基於共同意圖為自己不法所有之犯意聯絡，由賴裕新駕駛農用
    搬運車，於同日十一時二十分許至上址，共同竊取鐵門五片約五百一十公斤（約
    值一萬元），得手後，以一千六百元代價售予不知情之孫添學。
  (三)同日下午二時二十分許，以同樣方式，在前址土地上，竊取戊○○之上開工程白
    鐵，得手後將其中四百公斤（約值一萬五千元）置於甲○○所有藍色農用搬運車
    上，恰為戊○○發覺報警，嗣經警循線查悉上情。
  (四)同年九月四日一時五十分許，在嘉義縣新港鄉月潭村十七鄰二二三之二號門前路
    邊，著手欲竊取丙○○所有車牌號碼ＫＵ６－６７５號重型機車，因無法啟開，
    而未得逞。
  (五)同年月七日夜間三時許，利用丁○○所居住之嘉義縣新港鄉中庄村一七一巷六號
    住宅門未上鎖之機會，侵入該住宅竊取丁○○所有車號ＨＬ－７３９１號自小客
    車鑰匙，並在該住宅門前旁，以該自小客車鑰匙啟動自小客車而予竊取，得手後
    將之駛往同鄉○○村○○道路旁置放，經丁○○發覺報警循線查獲。
二、案經嘉義縣警察局民雄分局報告臺灣嘉義地方法院檢察署檢察官偵查起訴及移送
    併辦。
      理      由
一、右揭事實欄一所載(一)至(三)部分：訊據被告甲○○坦認於右揭時地竊取被害人允信
    公司及戊○○所有之上述水泥攪拌大貨車乙輛、發電機二台及鐵門五片、工程白
    鐵等物，核與被害人即允信公司負責人乙○○及戊○○之指述情節相符，並經證
    人楊俊海、陳俊宏於警訊及偵查中、證人孫添學於警訊中證述無誤（見警卷一第
    四至八頁、第十一頁，警卷二第三、四頁，第四一六九號偵查卷第四十一、四十
    八頁），復有買賣契約書、統一發票、贓物認領保管單、被害報告單、過磅單及
    行車執照影本各一件、現場照片九張、照片影本三件在卷可稽（見警卷一第十二
    頁至廿頁、警卷二第十至十二頁，第五三五四號偵查卷第十六頁），被告此部分
    之自白，核與事實相符，堪以採信。又共犯賴裕新因本件共同連續竊盜，經臺灣
    嘉義地方法院刑事簡易判決，判處拘役伍拾玖日，如易科罰金，以參佰元折算壹
    日，有臺灣嘉義地方法院九十一年度簡字第九九九號處刑書在卷可稽。事證明確
    ，被告此部分犯行，堪以認定。
二、右揭事實欄一所載(四)部分：訊據被告甲○○矢口否認此部分犯行，辯稱：當時伊
    本身機車壞掉，進去該處，是想借鉗子，並沒有破壞機車鑰匙孔云云。惟查右揭
    事實，業據被害人丙○○於警訊時指訴綦詳，並指稱機車鑰匙孔被破壞，於九十
    一年九月三日晚上十八至十九時左右，停於該處，當時沒有遭破壞等語（警卷三
    第五頁反面），倘被告僅意在竊取工具，殊無任意損壞機車鑰匙孔之理，所辯要
    為避就飾詞，不足採信。事證明確，被告此部分犯行，洵堪認定。
三、右揭事實欄一所載(五)部分：訊據被告甲○○坦承有侵入被害人丁○○住宅竊取汽
    車鑰匙後將汽車駛走等事實，核與被害人丁○○指訴情節相符（見警卷三第三頁
    反面、第四頁），復有被害報告及贓物認領保管單各一件在卷可稽（見警卷三第
    六、八頁）。被告於偵查中辯稱當時有吃毒品，精神恍惚（第六六九一號偵查卷
    第十二頁反面）；或於本院調查時辯稱其到朋友家找朋友，他不在，到隔壁家，
    先偷鑰匙把車子開走，偷來代步（本院卷第三二頁）各云云。前後所述已有不符
    ，且查該自小客車失竊地點係在嘉義縣新港鄉○○村○○路一七一巷六號前，而
    被告係將之駛至其住處即同鄉中洋村二鄰後厝子十一號附近之產業道路放置，已
    有相當距離，被告既知進入被害人住宅內先行竊取汽車鑰匙，作為竊取自小客車
    之用，復將自小客車駛回其住處附近而未發生意外，足見其駕駛自小客車當時，
    極為機警鎮靜，且復意識清楚，精神狀態毫無異狀；另被告係專程前往找朋友，
    無以他人自小客車代步之必要，其未經自小客車所有人同意，擅自供己駕駛使用
    ，已將該自小客車置於自己實力支配下，故其有不法所有意圖甚明，所辯尚不足
    為被告有利之認定。事證明確，被告此部分犯行，亦堪以認定。
四、查被告甲○○毀壞允信公司在該地號外圍大門之鎖頭，係屬毀壞安全設備，核被
    告所為右揭事實欄第一項(一)之行為，係犯刑法第三百二十一條第一項第二款之毀
    壞安全設備竊盜罪，所為右揭事實欄第一項(二)(三)之行為，核係犯刑法第三百二十
    條第一項竊盜既遂罪，所為右揭事實欄第一項(四)之行為，核係犯刑法第三百二十
    條第三項、第一項竊盜未遂罪，其已著手於竊盜之實施，而未達犯罪之結果，為
    未遂犯論，所為右揭事實欄第一項(五)之行為，係於夜間侵入被害人丁○○住宅行
    竊自小客車鑰匙後再竊取自小客車，核係犯刑法第三百二十一條第一項第一款，
    於夜間侵入住宅竊盜罪。右揭事實欄第一項(二)(三)部分，被告與賴裕新共同竊取被
    害人戊○○所有之鐵門、工程白鐵等物犯行，彼此互有犯意聯絡及行為分擔，應
    論以共同正犯。被告前後五次竊盜犯行，時間緊接，方法相同，觸犯構成要件相
    同之罪名，顯係基於概括犯意為之，依刑法第五十六條連續犯規定應以情節較重
    之於夜間侵入住宅竊盜一罪論，並依法加重其刑。公訴人雖僅就被告竊取允信公
    司之車輛、發電機部分提起公訴，然檢察官就犯罪事實之一部提起公訴者，其效
    力及於全部，此為刑事訴訟法第二百六十七條所明定，檢察官移送併辦關於被告
    竊取被害人戊○○、丁○○、丙○○等人前述物品之犯罪事實，與前揭論罪科刑
    部分，有連續犯之裁判上一罪關係，已如前述，本院自應就屬於裁判上一罪之竊
    取被害人戊○○等人前述物品部分一併加以裁判。查被告前因違反毒品危害防制
    條例案件，於八十九年六月十二日經臺灣臺南地方法院以八十九年度易字第三
    五號判處有期徒刑六月確定，並甫於九十年三月二十五日以易科罰金執行完畢，
    此有臺灣高等法院被告全國前案紀錄表、刑案資料查註紀錄表各一份在卷可按，
    其受有期徒刑之執行完畢，五年內再犯有期徒刑以上之罪，為累犯，應依刑法第
    四十七條規定遞加重其刑。
五、原審對被告予以論罪科刑，固非無見。惟查：(一)原判決就右揭事實欄第一項(二)(三)
    之犯罪事實於理由欄內雖已論及被告有此部分犯行，惟漏未認定被告此部分犯行
    之論罪法條（僅論及右揭事實欄第一項(一)犯罪之法條），尚有未合。(二)按接續犯
    之性質與連續犯不同，乃係在同一機會接續而為同一性質的行為，以一般社會觀
    念言，此數次行為並無時間間斷，認係一個行為的持續，始可論以單純一罪。如
    係一次即可成罪之行為，基於一個概括犯意，反覆數次而觸犯同一之罪名，則屬
    連續犯（最高法院八十六年度台上字第七三八九號判決意旨參看）。本件右揭事
    實欄第一項(二)(三)部分，被告係分上午十一時二十分許，及下午二時二十分許各竊
    盜一次，已隔相當時間，且被告第一次竊盜銷贓後始再行竊第二次，並無接續進
    行竊盜之情形，自難謂被告係分上下午各一次接續進行竊盜，原判決未論以連續
    犯，尚有未合。(三)又按連續犯之數行為縱令涉及數個罪名，其較輕之罪名在法律
    上既已包含於重罪之內，應就其較重者以連續犯論，即無引用較輕罪名法條之必
    要。則該輕罪之共犯關係，無在論罪法條欄引用之必要，原判決仍引用刑法第二
    十八條，自嫌未合。(四)刑法第三百二十一條並無罰金刑，並無罰金罰鍰提高標準
    條例之適用，原判決論罪法條欄仍引用罰金罰鍰提高標準條例第一條前段之規定
    ，容有未合。(五)再原審就被告仍基於竊盜之概括犯意，為右揭事實欄第一項(四)(五)
    犯行部分，未及依連續犯之關係，併予審理，尚有未洽，茲據嘉義縣警察局民雄
    分局報請臺灣嘉義地方法院檢察署檢察官移送併案審理（九十一年度偵字第六六
    九一號），因屬連續犯裁判上一罪關係，應併予審理。公訴人上訴意旨以被告另
    於事實欄第一項(四)(五)之竊盜犯行，原審未及採酌，為有理由，且原判決亦有可議
    之處，自屬無可維持，應由本院將原審不當之判決予以撤銷改判。爰審酌被告為
    逞一己之貪念，侵害他人之財產法益之犯罪手段、犯後坦承部分犯行，及被害人
    所受損害之程度等一切情狀，量處如主文第二項所示之刑，以資懲儆。
六、據上論斷，應依刑事訴訟法第三百六十九條第一項前段、第三百六十四條、第二
    百九十九條第一項前段，刑法第五十六條、第三百二十一條第一項第一款、第四
    十七條，判決如主文。
本案經檢察官吳忠賢到庭執行職務。
中    華    民    國      九十二      年      一      月      三十      日
                                  臺灣高等法院臺南分院刑事第六庭
                                      審判長法官  楊    明    章
                                            法官  顏    基    典
                                            法官  高    明    發
右正本證明與原本無異。
不得上訴。
                                      法院書記官  李    梅    菊
中    華    民    國      九十二      年      二      月      七        日
附錄法條：
刑法第三百二十條第一項：
意圖為自己或第三人不法之所有，而竊取他人之動產者，為竊盜罪，處五年以下有期
徒刑、拘役或五百元以下罰金。
刑法第三百二十一條第一項第二款：
犯竊盜罪而有左列情形之一者，處六月以上五年以下有期徒刑：
一、於夜間侵入住宅或有人居住之建築物、船艦或隱匿其內而犯之者。
二、毀越門扇、牆垣或其他安全設備而犯之者。


司法院資訊處製作；財團法人民間司法改革基金會備份。
